臺灣高等法院高雄分院刑事判決　　　　 96年度上易字第357號
上　訴　人　臺灣屏東地方法院檢察署檢察官
被　　　告　甲○○
上列上訴人因被告偽造文書案件，不服臺灣屏東地方法院95年度
易字第771號中華民國96年2月27日第一審判決（聲請簡易判決處
刑即起訴案號：臺灣屏東地方法院檢察署95年度偵字第3387號）
，提起上訴，本院判決如下：
    主  文
上訴駁回。
    理  由
一、公訴意旨略以：被告甲○○明知其並無與越南籍女子黎小思
    （LE THI BE TU）結婚之真意，詎於民國94年11月間至越南
    胡志明市與黎小思偽為結婚登記後，竟於同年月25日，持越
    南社會主義共和國結婚證書及中華民國駐胡志明市台北經濟
    文化辦事處證明書，向屏東縣萬巒鄉戶政事務所辦理結婚登
    記，致使該戶政事務所不知情之承辦公務員，將此不實事項
    登載於職務上所掌之公文書，足以生損害於戶政機關對戶政
    掌理之正確性。迨94年12月3 日黎小思來台後，被告復與黎
    小思於同年月9 日（按應係5 日）至屏東縣警察局外事課辦
    理外僑居留證，向警方行使前揭登載不實之戶籍謄本，嗣經
    警循線查獲，因認被告涉有刑法第216 條、第214 條之行使
    使公務員登載不實文書罪嫌云云。
二、按犯罪事實應依證據認定之，無證據不得認定犯罪事實，刑
    事訴訟法第154條第2項定有明文；又認定犯罪事實所憑之證
    據，雖不以直接證據為限，間接證據亦包括在內，然而無論
    直接或間接證據，其為訴訟上之證明，須於通常一般之人均
    不致有所懷疑，而得確信其為真實之程度者，始得據為有罪
    之認定，倘其證明未達到此一程度，而有合理之懷疑存在時
    ，即難遽為有罪之認定（最高法院76年台上字第4986號判例
    要旨參照）。
三、證據能力：
(一)、證人黎小思、安妮等人警詢陳述，其性質雖屬傳聞證據，惟
    上開警詢筆錄內容，業經本院審理時予以提示並告以要旨，
    且經檢察官及被告表示意見，當事人已知上述筆錄乃傳聞證
    據，且均未於言詞辯論終結前對該等筆錄內容異議，且本院
    審酌上開筆錄作成時，較無人情施壓或干擾，亦無不當取供
    之情形，認為以之作為本案之證據亦屬適當，依刑事訴訟法
    第159條之5第1項規定，自得為證據。
(二)、證人黎小思、鄭永松於偵查中經具結之陳述，並未曾提及檢
    察官在偵查時有不法取供之情形，且亦無證據足以證明證人
    上開陳述有顯不可信之情況，被告於本院復未再聲請詰問證
    人黎小思，又證人鄭永松於原審復已到庭接受詰問，足可認
    定業已保障被告詰問權，依刑事訴訟法第159 條之1 第2 項
    規定，上開證人偵查陳述均得為證據。
(三)、卷附之結婚證書、聲明書、結婚登記申請書、外國人居留停
    留案件申請表，固均屬書面之傳聞證據，然檢察官、被告已
    於本院審理調查上開證據時，就此證據能力均表示無意見，
    且本院認為以之作為本件論証之證據，均與待證事實具有關
    聯性，作為本案之證據亦屬適當，依刑事訴訟法第159條之5
    第1項規定，自得為證據。
四、公訴人認被告甲○○涉有上述行使使公務員登載不實文書罪
    嫌，係以被告、證人黎小思、鄭永松於警、偵之供述，暨卷
    附結婚證書、聲明書、結婚登記申請書、戶籍謄本、外國人
    居留停留案件申請表等情為據。然訊據被告否認上開被訴行
    使使公務員登載不實文書犯行，辯稱：伊確有與黎小思結婚
    之真意，亦有與黎小思結婚之事實，其二人並非假結婚，伊
    並不知黎小思為何離家出走在外賣淫等語。經查：
(一)、被告與越南籍女子黎小思於94年11月11日在越南永隆省註冊
    登記結婚，被告並於同年11月25日持經中華民國駐胡志明市
    台北經濟文化辦事處驗證之結婚證書及聲明書，向屏東縣萬
    巒鄉戶政事務所申請辦理結婚登記，迨黎小思於94年12月3
    日來台後，被告又於同年12月5 日與黎小思前往屏東縣警察
    局外事課提出戶籍謄本申請外僑居留證，經發給TD00000000
    號居留證各事實，業據被告供認，並有結婚證書、聲明書、
    結婚登記申請書、戶籍謄本及外國人居留停留案件申請表在
    卷可稽 (偵卷15-19 頁、22-23 頁)。
(二)、證人黎小思於警詢陳稱：「因為我家鄉比較窮，所以希望嫁
    到台灣來能找工作賺錢回家。我是真的結婚」、「在越南有
    （與被告）發生性行為」（見警卷第5 頁反面），又於檢察
    官偵查中具結證稱：「（問：與被告結婚有聘金？）有。美
    金1,000 元左右」、「（問：與被告是真的結婚？）我真的
    想嫁過來」等語（見偵卷第9 頁），則證人黎小思與被告結
    婚之動機雖係為來台工作，但不能以此即謂其並無與被告結
    婚之真意，亦難僅以其係與被告為共犯身分，遽認上述陳述
    為不可採。何況，證人安妮（NGUYEN THI AN NI）於警詢陳
    明「遇到黎小思，她問我是不是越南人，她說被迫賣淫，我
    幫她報警處理」等語（見警卷第8 頁反面），足認証人黎小
    思來台後被逼賣淫，應係被騙而出乎其意料之外，否則證人
    黎小思尚不致於趁隙向素不相識之越南籍女子安妮求援報警
    ，且向警方及檢察官表示希望早日回到越南等情。
(三)、證人即被告之父鄭永松於偵查具結證稱：「被告在葬儀社工
    作」、「我叫被告去越南娶老婆」、「我朋友順仔帶被告去
    越南。順仔打電話給他越南的朋友阿強去越南接他」、「我
    拿台幣3 萬元給被告」（見偵卷第30頁），又於原審審理具
    結證稱：「她（指黎小思）住了約一星期就跑了」、「（順
    仔是）我在屏東縣九如鄉認識他的，他是哪裏人我不知道」
    等語（見原審卷第32、33頁），可知被告前往越南與黎小思
    結婚完全係證人鄭永松一手安排，且係由鄭永松提供金錢以
    前往越南，則以被告出生於68年6 月28日，正值適婚年齡，
    安排結婚者又係其父親而言，其僅認知係前往越南結婚，應
    屬合理。至於證人鄭永松就其支付聘金之方式前後陳述不一
    ，且就順仔或阿強其人交待不清，縱認証人鄭永松叫被告前
    往越南娶妻，疑是證人鄭永松有與不法集團掛勾圖利之情，
    但此亦屬證人鄭永松所為部分，在無其他積極證據佐認之下
    ，無從遽以證人鄭永松所為前後不一陳述，作為不利於被告
    之認定。
(四)、證人黎小思於偵查中雖陳稱「在越南、臺灣並未宴客，於被
    告家第二天即為二名男子接走」等語（見偵卷第9 頁），但
    如上述，安排被告結婚者係其父，被告僅認知係前往越南結
    婚，至於有無宴客等情，純屬被告之父安排處理，又無其他
    證據足以證明被告對於其妻來臺之後遭人脅迫賣淫係屬知情
    ，則被告既可能確有結婚之真意而被騙，一如黎小思之情形
    ，則自難以黎小思來台後遭不法集團接走並被迫賣淫，即遽
    謂被告係假結婚而為其不利之認定。
五、原審因而以不能證明被告犯罪，而為被告無罪之諭知（原判
    決據上論斷欄，誤繕刑事訴訟法第300條「應係第301條」，
    附此敘明），核無違誤；檢察官上訴意旨，猶執證人黎小思
    、鄭永松等人上開證詞，指摘原判決不當，為無理由，應予
    駁回。
據上論斷，應依刑事訴訟法第368條，判決如主文。
本案經檢察官張其主到庭執行職務。
中　　華　　民　　國　　 96　　年　　6 　　月　　5　　日
                  刑事第一庭    審判長法  官  郭雅美
                                      法  官  莊崑山
                                      法  官  張意聰
以上正本證明與原本無異。
本判決不得上訴。
中　　華　　民　　國　　 96　　年　　6 　　月　　5　　日
　　　　　　　　　　　　　　　　　　　書記官  呂素珍
